臺灣高等法院刑事判決　　　　　　　　96年度上易字第1014號
上　訴　人　臺灣桃園地方法院檢察署檢察官
被　　　告　乙○○
　　　　　　丙○○（原名莊福勞）
上列上訴人因被告竊盜案件，不服臺灣桃園地方法院95年度易字
第553號，中華民國96年2月26日第一審判決（起訴案號：臺灣桃
園地方法院檢察署95年度偵字第5625），提起上訴，本院判決如
下：
    主  文
上訴駁回。
    理  由
一、公訴意旨略以：廖達文（業經原審判決罪刑確定）、乙○○
    及丙○○基於意圖為自己不法所有之犯意聯絡，於民國94年
    11月11日上午，共同駕駛車牌號碼JG-3625號（起訴書誤載
    為JG-3265號）自小貨車及車牌號碼EI-5423號自用小貨車，
    並攜帶足以對人之生命、身體、安全構成威脅，具危險性之
    兇器工具管制鉗、鐵剪、起子各1支，梅花扳手及開口扳手
    各3 支，前往桃園縣復興鄉華陵村1鄰嘎拉賀1之3號，拆卸
    戊○○、廖運權及吳德光所有、擺放上址釀酒廠內之釀酒機
    具1批，並搬上前開之自用小貨車車斗而竊取之。嗣於同日
    上午11時30分，經警據報前往查看，當場查獲，並扣得廖達
    文所有之工具管制鉗、鐵剪、起子各1支，梅花扳手及開口
    扳手各3支，因認被告乙○○、丙○○涉犯刑法第321條第1
    項第3款、第4款之加重竊盜罪嫌云云。
二、按犯罪事實應依證據認定之，無證據不得認定犯罪事實，刑
    事訴訟法第154條第2項定有明文。而認定不利於被告之事實
    ，須依積極證據，苟積極證據不足為不利於被告事實之認定
    時，即應為有利於被告之認定，更不必有何有利之證據。刑
    事訴訟法第161條第1項規定：檢察官就被告犯罪事實，應負
    舉證責任，並指出證明之方法。因此，檢察官對於起訴之犯
    罪事實，應負提出證據及說服之實質舉證責任。倘其所提出
    之證據，不足為被告有罪之積極證明，或其指出證明之方法
    ，無從說服法院以形成被告有罪之心證，基於無罪推定之原
    則，自應為被告無罪判決之諭知（最高法院30年上字第816
    號判例、92年度台上字第128號判例參照）。
三、檢察官認被告丙○○、乙○○涉犯上開竊盜罪嫌，無非係以
    被告丙○○、乙○○與原審共同被告廖達文同於案發現場為
    警查獲及告訴人戊○○於警詢中之指述為主要論據。惟訊據
    被告丙○○、乙○○均堅詞否認有何竊盜之犯行，均辯稱：
    斯時因受僱於廖達文，而幫其載東西，並無與之一同行竊等
    語。
四、經查：
  (一)被告丙○○、乙○○有於94年11月11日上午，與原審共同被
    告廖達文共同駕自小貨車2台至桃園縣復興鄉華陵村1鄰嘎拉
    賀1之3號，由被告丙○○與原審共同被告廖達文進入上址內
    ，以原審共同被告廖達文所提供之工具拆卸置於上址之蒸酒
    器、蒸飯機、變壓器、洗衣機各1臺及抽水馬達2臺，再與被
    告乙○○合力搬運至其等所駕自小客車乙節，分據被告丙○○、乙○○供承在卷（見偵查卷第39頁、第49頁、原審卷第
    34頁、第168頁、第172至173頁），並有贓證物領據1紙附卷
    足憑及工具管制鉗、鐵剪、起子各1支及梅花扳手、開口扳
    手各3支扣案（見偵查卷第54至55頁、第68頁）可資佐證。
  (二)告訴人戊○○於94年11月11日上午，經由鄰居之通知而至現
    場，並經警方告知在原審共同被告廖達文、被告丙○○及乙○○所駕自小貨車上查獲上開物品等情，亦據告訴人戊○○
    於警詢及原審陳述明確（見偵查卷第52至53頁、原審卷第35
    頁）。然告訴人戊○○上開之陳述，至多僅足以證明警方查
    獲之經過及查獲之物品，惟尚無法證明被告丙○○、乙○○
    就被告廖達文前揭竊盜犯行，有何犯意之聯絡。
  (三)而被告丙○○、乙○○何以至案發現場，被告丙○○、乙○○於警詢、偵查、原審及本院均陳稱係原審共同被告廖達文
    告知有東西要搬運，而以1日各2000元之代價僱請2人駕車至
    案發地點搬運貨品等語明確（見偵查卷第39頁、第49頁、第
    89頁、第172頁、本院卷第90頁反面）；核與原審共同被告
    廖達文所述相符（見偵查卷第30頁、第97頁、第177頁）。
    參酌本件實係因原審共同被告廖達文經由其友人陳祥濱方得
    知案發地點置有蒸酒器等物品，被告丙○○、乙○○對案發
    地點全無所知，且證人陳祥濱於警詢、偵查及原審亦未曾證
    稱認識被告丙○○、乙○○，或與被告丙○○、乙○○通過
    電話，甚稱原審共同被告廖達文電詢釀酒場位置時，並未告
    知有與他人一同前往之事（見偵查卷第6頁、第88至89頁、
    原審卷第113頁），是被告丙○○、乙○○實無從查證被告
    廖達文是否確如其所述有權可搬運置於案發地點之物品。再
    由原審共同被告廖達文於出發前即已言明被告丙○○、乙○○搬運之代價為每日2000元，倘被告丙○○、乙○○確係與
    被告廖達文共同行竊，衡諸常情，其等可得之代價應係取決
    於行竊物品之多寡及變賣所得，要無可能於事前即已言明，
    此益徵被告丙○○、乙○○供稱：其等係單純受僱於廖達文
    搬運物品非屬虛妄。雖被告乙○○稱廖達文本僅欲給工資1
    千多元，經其要求多一點，才答應給2千元等語（見原審卷
    第169頁），然其意在請求廖達文多給工資，與廖達文稱其
    提出工資2千元時，被告2人並無討價還價之情（見原審卷第
    177頁）並無齟齬。則被告丙○○、乙○○於受被告廖達文
    僱用前往上址拆解搬運物品時，未先查證被告廖達文是否確
    有權利，實有可議之處，惟尚難單憑此即遽認被告丙○○、
    乙○○就被告廖達文竊盜犯行，有何犯意之聯絡。
  (四)對於原審共同被告廖達文於何時地要求被告丙○○與乙○○
    幫忙搬運貨物一事，原審共同被告廖達文稱「去年村長選舉
    提到叫丙○○去幫忙，在廟廣場」、「好像在我家跟被告乙○○講」（見原審卷第176至177頁），對照被告乙○○稱「
    我當時剛出監沒有工作，在一個選村長的聚會中，碰到廖達
    文，廖達文叫我載東西，因為他知道我有1臺車子」（見原
    審卷第168頁），而被告丙○○則稱「當時是村長選舉，廖
    治文是老村長，他是廖達文的堂哥，我去他家那邊，那裡有
    一個沒有在開的幼稚園，廖達文要我幫忙他載東西」等情（
    見原審卷第172頁），則原審共同被告廖達文確有於村長選
    舉時要求被告丙○○幫忙，而據被告乙○○供稱，廟廣場、
    選舉聚會地與幼稚園三地在同一區域（見本院卷第90頁反面
    ），顯見前述地點僅因個人選擇記憶之不同而有不同陳述，
    實則並無二致。
  (五)再觀原審勘驗被告丙○○偵查錄音帶所得譯文，其供稱：廖
    達文對之宣稱查封之物並無搬動，其等載運之物並未遭查封
    等語（見原審卷第204頁）；於原審亦供稱：廖達文稱其叔
    叔與他人合夥經營，當日搬運之物，係因不再經營後之遺留
    物；廖達文與酒廠合夥人之一廖運權之外孫在電話中提及酒
    廠已沒有用了，叫廖達文去拆，而廖運權是廖達文的叔叔，
    所以廖達文稱系爭物品是其叔叔廖運權的，且廖運權之孫叫
    其處理；開偵查庭之前，我們並不知道系爭物遭查封等語（
    見原審卷第42至43頁、第172至172頁）。參酌原審共同被告
    廖達文於偵查中供稱，其曾告知被告2人稱該廢棄之私釀酒
    場，是陳祥濱之外公的股份，有廢鐵可拆，以1天2000元請
    被告2人過去搬等語（見偵查卷第96至97頁）；於原審亦陳
    ：貼封條的東西我沒有動等語（見原審卷第176頁）。兩相
    核對，則被告丙○○在遭查獲之前，是否已確知系爭物品已
    遭查封，並非無疑，且廖達文所稱遭查獲地點陳祥濱之外公
    （即廖運權）擁有股份，亦與被告丙○○陳稱廖達文宣稱其
    叔叔廖運權與他人合夥經營等情相符，是縱使廖達文先後對
    於何以可以前往運載廢鐵之理由不同（見原審卷第175頁）
    ，然其既未對受僱之被告丙○○真實陳述，衡情廖達文供述
    可疑之不利益，亦不可歸由被告丙○○負擔至明。又被告乙○○係受廖達文僱用而以其父所有之貨車運載系爭貨物，且
    亦在丙○○與廖達文將廢鐵等物搬至車旁時，幫忙搬上車，
    其行亦符常理，是無法僅憑被告乙○○未入內與其餘2人一
    同搬物，即推論其在外把風。
  (六)至證人即鄰居丁○○、甲○○雖分別證稱曾見有人在查獲地
    點搬運物品等情，惟證人丁○○所見在案發前1星期4、5人
    分乘2輛車上山，且無法辨識被告2人是否在場搬運等情，與
    被告丙○○所稱其第1次係開計程車載4人上去搬東西之情不
    符；而證人甲○○則係於查獲當日電告告訴人戊○○報警之
    人，亦僅能證明查獲當日情形，並無法指認被告2人是否涉
    案（見本院卷第91至92頁）。則依證人所言，尚無法逕論被
    告2人知悉廖達文意在行竊。
  (七)至被告丙○○於95年3月31日偵查中，似乎一度自白偷竊犯
    行（見偵查卷第89頁），惟經原審當庭勘驗該日偵訊之錄音
    帶，被告丙○○再三表示其等並非行竊等語，檢察官即告知
    被告丙○○物品既經政府查扣，即表任何人均無權拆卸，其
    所為與行竊無異，被告丙○○始答稱是的，有原審勘驗筆錄
    在卷足憑（見原審卷第203頁），是足認被告丙○○係於聽
    取檢察官之說明後，表達了解檢察官陳述之意，要非被告丙○○於偵查中有自白竊盜犯行，併此敘明。
  (八)綜上所述，本件尚不足以證明被告2人有何竊盜犯行，此外
    復查無其他積極證據足資證明被告有何檢察官所指上開竊盜
    犯行，自屬不能證明被告犯罪，原審本同上見解，而諭知被
    告2人無罪之判決，核無不合，檢察官上訴，仍執上詞指摘
    原判決不當，為無理由，應予駁回。
據上論斷，應依刑事訴訟法第368條，判決如主文。
本案經檢察官曾忠己到庭執行職務。
中　　華　　民　　國　　96　　年　　8 　　月　　2 　　日
　　　　　　　　　刑事第十九庭審判長法　官  尤豐彥
　　　　　　　　　　　　　　　　    法　官  宋  祺
　　　　　　　 　 　　　　　　　　　法　官  魏新國
以上正本證明與原本無異。
不得上訴。
                                    書記官  陳玉珍
中　　華　　民　　國　　96　　年　　8 　　月　　2 　　日
